【裁判字號】    89,上訴,1299
【裁判日期】    890530
【裁判案由】    違反廢棄物清理法
【裁判全文】
臺灣高等法院高雄分院刑事判決                  八十九年度上訴字第一二九九號
    上  訴  人  臺灣高雄地方法院檢察署檢察官
    被      告  乙○○
右上訴人因被告違反廢棄物清理法案件，不服臺灣高雄地方法院八十九年度訴字第七
三五號，中華民國八十九年五月三十日第一審判決（起訴案號：臺灣高雄地方法院檢
察署八十九年度偵字第三一九０號）提起上訴，本院判決如左：
    主  文
原判決撤銷。
乙○○未依廢棄物處理法第二十條規定，領有廢棄物清除、處理許可證或核備文件，
從事廢棄物清除，累犯，處有期徒刑壹年貳月。
    事  實
一、乙○○於民國八十三年間，因違反麻醉藥品管理條例案件，分別經臺灣高雄地方
    法院及本院判處有期徒刑四月及二年八月，嗣經裁定應執行有期徒刑二年十月確
    定，並於八十六年四月十二日執行完畢。仍不知悔改，乙○○明知未向高雄縣政
    府環境保護局申請核發廢棄物清除、處理許可證或核備文件，不得從事廢棄物貯
    存、清除、處理，竟基於從事廢棄物清除之犯意，於八十八年十一月十六日在高
    雄縣永安工業區附近之空地，接受周姓不詳名字男子以新台幣（下同）一萬三千
    元之代價委託清除廢塑膠袋、廢布料等一般事業廢棄物，乙○○乃駕駛車號ＮＱ
    ─五五七號營業大貨車載運該廢塑膠袋、廢布料等一般事業廢棄物，共一萬三千
    三百一十公斤，至高雄縣岡山鎮○○段「村築農場」非法垃圾堆置場後方之岡山
    鎮○○路路旁停放，俟機傾倒，惟尚未傾倒之際。為行政院環境保護署稽查督察
    大隊南區隊當場查獲。
二、案經高雄縣政府報請台灣高雄地方法院檢察署檢察官偵查起訴。
    理  由
一、訊據被告乙○○矢口否認有違反廢棄物處理法之犯行，辯稱：伊駕駛大貨車載運
    廢棄物停放在路旁，廢棄物仍在車上，尚未傾倒，並未違法云云。惟查：
    (一)被告對於未領有廢棄物清理許可證，於右揭時地因該周姓男子以一萬三千元
        之代價委託清除廢棄物，駕駛車號ＮＱ─五五七號營業大貨車載運廢塑膠袋
        、廢布料等一般事業廢棄物，因高雄縣岡山鎮公所之掩埋場不准傾倒，再載
        運至高雄縣岡山鎮○○段「村築農場」後方之前鋒路路旁之事實，業據被告
        乙○○於偵查中、原審及本院審理時供承不諱，並經證人即行政院環境保護
        署稽查督察大隊南區隊隊員馬世杰於原審及本院證稱：「我們處理『村築農
        場』專案時，發現農場附近停放一車的廢棄物，就通知到案說明」、「他（
        被告）說受託於一周姓男子代為處理廢棄物，但他並未有合法處理許可證。
        」、「村築農場是非法棄置場」等語明確（參見原審卷第三０頁反面、本院
        八十九年十月九日訊問筆錄），復有行政院環境保護署八十九年一月五日（
        八九）環署督字第五三九號函附稽查紀錄影本一份及現場照片、過磅單影本
        各二張附卷可憑。
    (二)按所謂「一般廢棄物」係指垃圾、糞尿、動物屍體或其他非事業機構所產生
        足以污染環境衛生之固體或液體廢棄物之謂；又稱「事業廢棄物」可分為有
        害事業廢棄物及一般事業廢棄物，而有害事業廢棄物又可分為製程有害事業
        廢棄物及毒性有害事業廢棄物二種，此有「有害事業廢棄物認定標準」可資
        參照。本件查獲之廢棄物，為廢塑膠袋、廢布料等廢棄物，共一萬三千三百
        一十公斤，有過磅單及稽查紀錄影本各一份在卷可稽，足見該批廢棄物係屬
        事業廢棄物，而非一般廢棄物，而該批事業廢棄物係為廢塑膠袋及廢布料，
        亦與有害事業廢棄物之認定標準不符，是以本件之廢棄物係屬「一般事業廢
        棄物」，公訴人認係一般廢棄物尚有誤會。
    (三)被告雖辯稱：伊大貨車載運廢棄物停放路旁，尚未傾倒，並未違法云云；惟
        所謂廢棄物「清除」係指事業廢棄物之收集、運輸行為，事業廢棄物貯存清
        除處理方法及設施標準第二條第二點定有明文，本件被告以大貨車載運廢塑
        膠袋、廢布料等一般事業廢棄物之行為，自屬廢棄物清除行為，被告所辯殊
        無足採。本件事證明確，被告犯行堪以認定。
二、查被告未依規定領有廢棄物清除、處理許可證或核備文件，從事廢棄物清除之行
    為，係違反廢棄物清理法第二十條規定，而犯同法第二十二條第二項第四款前段
    之罪。又查被告於八十三年間，因違反麻醉藥品管理條例案件，分別經臺灣高雄
    地方法院及本院判處有期徒刑四月及二年八月，嗣經裁定應執行有期徒刑二年十
    月確定，並於八十六年四月十二日執行完畢之事實，已據被告供明在卷，並有臺
    灣高等法院被告全國前案紀錄表可按，其於有期徒刑執行完畢後，五年以內再犯
    本件有期徒刑以上之刑之罪，為累犯，應依法加重其刑。
三、原審以廢棄物清理法第二十二條第二項第四款規定，係以經營公民營廢棄物清理
    「機構」為規範對象，諭知被告無罪，固非無見；惟按廢棄物清理法第二十條規
    定，公、民營廢棄物清除、處理機構經營廢棄物之貯存、清除或處理業務，應列
    明專業技術人員與貯存清除、處理之工具、方法、設備及場所，向地方主管機關
    申請核發許可證。但從事有害事業廢棄物之貯存、清除或處理者，地方主管機關
    應先報請中央主管機關核准，始得發給許可證。又未依第二十條規定領有廢棄物
    清除、處理許可證或核備文件，從事廢棄物貯存、清除、處理，或未依廢棄物清
    除、處理許可證或核備文件內容貯存、清除、處理廢棄物者，處一年以上五年以
    下有期徒刑，得併科一百萬元以下罰金，廢棄物清理法第二十二條第二項第四款
    定有明文。該條款適用刑罰之主體是否以公、民營廢棄物清除處理「機構」為限
    ？就目的解釋而言，廢棄物清理法立法目的，第一條規定「為有效清除、處理廢
    棄物，改善環境衛生，維護國民健康」，而非屬公、民營廢棄物清除、處理機構
    ，未領得許可證即從事廢棄物清除、處理，其對環境衛生危害不亞於「公民營廢
    棄物清除、處理機構」，如僅規範公、民營廢棄物清除、處理機構，未將「非公
民營廢棄物清除、處理機構（包含個人）列入適用範圍，顯無法落實立法目的。
    就文義解釋而言，廢棄物清理法第二十條所定就得申請核發經營廢棄物之貯存、
    清除或處理業務之申請人固限於公、民營廢棄物清除、處理機構，亦即不得以自
    然人身分向主管機關為上開業務經營許可證之申請，俾便行政上之管理及監督，
    以有效清除、處理廢理物，確保環境衛生，苟任何自然人或法人欲經營廢棄物之
    貯存、清除或處理業務時，自應依該規定，以公民營機構之經營型態向地方主管
    機關申請核發許可證。然同法第二十二條第三項第四款就「未依第二十條規定領
    有廢棄物清除、處理許可證或核備文件，從事廢棄物貯存、清除、處理者」，在
    文義上，則除未領有上開許可證之「公、民營廢棄物清除、處理機構」外，當然
    包括原本即未具申請資格，不可能取得該項許可證或核備文件之「非公民營廢棄
    物清除、處理機構」之自然人。苟任何自然人或法人未以公民營機構之經營型態
    向地方主管機關申請核發許可證，即擅自從事廢棄物之貯存、清除或處理等行為
    ，自應依同法第二十二條第二項第四款規定處罰之（最高法院八十九年台上字第
    四八一四號判決參照）。原審認該條款規範限於公、民營廢棄物清除、處理機構
    ，尚有未洽；檢察官上訴意旨，執此指摘原判決不當，為有理由，自應由本院撤
    銷改判。茲審酌被告所載運廢棄物，尚未傾倒，且事後委託領有許可證之全新運
    環保工程有限公司處理，並未造成環境污染及其犯罪之動機、目的、手段、生活
    狀況、智識程度、犯罪所生之損害及犯罪後態度等一切情狀，量處如主文第二項
    所示之刑。
據上論結，應依刑事訴訟法第三百六十九條第一項前段、第三百六十四條、第二百九
十九條第一項前段，廢棄物清理法第二十二條第二項第四款，刑法第十一條前段、第
四十七條，判決如主文。
本案經檢察官劉翼謀到庭執行職務。
中    華    民    國        八十九      年     十一     月      二      日
                              臺灣高等法院高雄分院刑事第一庭
                                  審判長法官  翁慶珍
                                        法官  李春昌
                                        法官  周賢銳
右甲本證明與原本無異。
如不服本判決，應於判決送達後十日內向本院提出上訴狀，其未述理由者並應於提
出上訴狀後十日內向本院補提理由書（應附繕本)。
                           書記官  黃琳群
中    華    民    國        八十九      年     十一     月      六      日
附錄：本判決論罪科刑法條：
廢棄物清理法第二十二條第二項：
有左列情形之一者，處一年以上五年以下有期徒刑，得併科一百萬元以下罰金︰
一  任意棄置有害事業廢棄物者。
二  事業機構未依本法規定之方式貯存、清除、處理或再利用廢棄物，致污染環境者
    。
三  未經主管機關許可，提供土地回填、堆置廢棄物者。
四  未依第二十條規定領有廢棄物清除、處理許可證或核備文件，從事廢棄物貯存、
    清除、處理，或未依廢棄物清除、處理許可證或核備文件內容貯存、清除、處理
    廢棄物者。
五  執行機關委託未取得許可證之公、民營廢棄物清除、處理機構，清除、處理一般
    廢棄物者；或明知受託人非法清除、處理而仍委託者。
六  公、民營廢棄物處理機構或執行機關未處理廢棄物，開具虛偽證明者。
                                                                      Ｈ


司法院資訊處製作；財團法人民間司法改革基金會備份。
